# 收购少数股东权益涉及专项储备、一般风险准备的问题

提问人：dragonrising 时间：2016-03-08 14:12:11
有老师给解答一下吗

回答人：chenyiwei
合并报表层面，对非全资子公司的专项储备、一般风险准备的列示，一般是按该子公司自身的报表金额乘以母公司持股比例来确定的。当因为收购少数股权或在不丧失控制权前提下部分处置子公司股权等原因，导致母公司对子公司的持股比例发生变化，但不改变控制关系时，应当对子公司所涉及的专项储备、一般风险准备等进行相应的调整。 因为一般风险准备是利润分配项目（从税后利润中通过利润分配方式提取的），所以在合并报表层面对于一般风险准备金额因子公司股权比例的变化而进行的调整，对应调整“资本公积——股本溢价”即可，即权益内部的重分类。这类似于在此类相对权益比例变动情况下对子公司的其他综合收益的恢复调整处理。 专项储备是从损益中提取的，即当初计提这部分归属于少数股东的专项储备时，已经计入了损益（以前年度的少数股东损益）。因为购买少数股权属于权益性交易，不能有损益影响，所以归属于母公司股东的专项储备的调整，也应当在合并报表层面对应调整“资本公积——股本溢价”。

提问人：学以 时间：2017-04-02 17:31:10
陈版，持股比例变动，相应的享有的专项储备也会变动，抵消将没有差额，为什么会调整资本公积呢？ 例如，甲公司持有Ａ公司75%股权，长期股权投资账面余额 60 万元，Ａ公司 2015 年 12 月 31 日股东权益为：股本 80 万元，专项储备 20 万元，共计 100 万元。当时抵消分录为： 　借：股本　　　　 80 　　　专项储备　　 20
贷：长期股权投资　　 60 　　　　少数股东权益　　 25 　　　　专项储备　　　　 15 （20*75%）
2016 年 1 月 1 日少数股东增资 20 万元计入股本，约定持股比例为40%，即A公司股本 100 万元，甲公司持有 60 万元，少数股东持有 40万元。此时合并报表抵消分录为：
借：股本　　　　 100 　　　专项储备　　 20
贷：长期股权投资　　 60 　　　　少数股东权益　　48*（ 120 40% ） 　　　　专项储备　　　　 12 （ 20 60%）
并不需要调整资本公积

回答人：chenyiwei
那是因为专项储备的特殊性，母公司在权益变动前后在子公司净资产中所享有份额的变动金额通过专项储备的变化（从 15 到 12 ）体现出来了，正常情况下这个差额 3 应调整资本公积。

提问人：呼叫帮助 时间：2017-04-28 11:25:08
在合并报表层面，母公司处置子公司其一般风险准备的处理是否与子公司的盈余公积的处理方式一样？我理解因为一般风险准备是利润分配项目（从税后利润中通过利润分配方式提取的）

回答人：chenyiwei
一样。只不过因为一般风险准备中按比例归属于母公司的部分在合并报表层面要恢复，处置之后就不用恢复了，相当于在合并报表层面从一般风险准备重分类到未分配利润。

提问人：呼叫帮助 时间：2017-04-29 18:51:58
一般风险准备中按比例归属于母公司的部分在合并报表层面为什么要恢复，陈版！

回答人：chenyiwei
和专项储备原理相同，这是有特定用途限制的留存收益，合并报表中需完整反映其总金额。

提问人：yangwangni 时间：2018-06-27 15:01:22
陈版，那到底是按照上述抵消分录进行处理专项储备 12 ？还是专项储备 15 ，资本公积-3？遇到了同样类似问题，请明确下，谢谢！

回答人：chenyiwei
合并报表中的专项储备是“归属于母公司股东的权益”下的构成项目，所以不包含子公司专项储备中归属于少数股东的部分，这部分应并入少数股东权益列报。